【裁判字號】    92,上更(一),54
【裁判日期】    920507
【裁判案由】    懲治盜匪條例
【裁判全文】
臺灣高等法院臺中分院刑事判決              九十二年度上更(一)字第五四號
    上  訴  人
    即  被  告  丁○○
    指定辯護人  本院公設辯護人  己○○
右上訴人即被告因強盜等案件，不服臺灣臺中地方法院九十一年度訴字第四八六號，
中華民國九十一年八月十二日第一審判決（起訴案號：臺灣臺中地方法院檢察署九十
年度偵字第二一六一○號、九十一年度偵字第二三一○號），提起上訴，經最高法院
第一次發回，本院判決如左：
      主  文
原判決關於加重強盜罪暨定應執行刑部分均撤銷。
丁○○共同連續意圖為自己不法之所有，攜帶兇器，以脅迫至使不能抗拒，而取他人
之物，處有期徒刑捌年陸月，扣案如附表所示編號一號、三號之改造手槍各壹支（共
貳支）、如附表所示編號四號之改造子彈（係玩具手槍空彈殼）壹顆均沒收。
      事  實
甲、丁○○前曾於民國八十六年間，因違反槍砲彈藥刀械管制條例案件，於八十六年
    六月十二日經臺灣臺中地方法院判處有期徒刑六月，緩刑四年確定，於八十六年
    七月十四日緩刑報結；仍不知悔悟，先於八十九年十二月底，在彰化地區某不詳
    處所，以新臺幣（下同）三萬元之價格，向某真實姓名年籍不詳、年約二十歲、
    綽號「阿祥」之男子，購得如附表所示編號一可發射子彈、具殺傷力之黑色改造
    手槍一支（以下稱黑色改造手槍）及如附表所示編號二具殺傷力與不具殺傷力之
    子彈各一顆，即未經許可，而持有前開改造手槍、子彈（此部分業經原審法院於
    九十一年八月十二日判處有期徒刑一年六月，併科罰金新臺幣十萬元，復經本院
    前審於九十一年十一月十四日上訴駁回，再經最高法院於九十二年一月十六日就
    此部分上訴駁回確定）。其後復基於意圖為自己不法所有之概括犯意，其單獨或
    其與林士晴（另經本院判處罪刑在案）、林宗龍（此部分未據起訴）共計為下列
    不法行為：
一、單獨所為之部分：
（一）強盜部分：丁○○於九十年五月中旬某日，向林宗龍借得如附表所示編號三之
      可發射子彈、具殺傷力之銀色改造手槍一支（以下稱銀色改造手槍），內裝如
      附表所示編號四所示子彈一顆（實為空彈殼）充作犯案用之工具，旋連續於：
  １、九十年五月中旬某日下午六、七時許，騎機車並持其所借得之上開銀色改造手
      槍（內裝上開空彈殼），至臺中市○村路靠近五權西路處（即美術館附近），
      脅迫一名剛從自小客車下車之女子，致使其不能抗拒，而強取六百元。
  ２、九十年六月十日凌晨二時許，騎機車並持上開銀色改造手槍（內裝上開空彈殼
      ），至臺中市○○路九五八號三信銀行提款機前，脅迫一甫自該處提款完畢之
      男子，致使其不能抗拒，而強取七千元。
  ３、九十年六月二十三日凌晨二時許，騎機車並持銀色改造手槍（內裝上開空彈殼
      ），至臺中縣梧棲鎮○○路三十號臺中商業銀行提款機前，脅迫一甫自該處提
      款完畢之男子，致使其不能抗拒而強取七千元。
（二）竊盜部分：
  １、丁○○先於九十年六月二十二日二十一時許，在臺中縣烏日鄉○○路○段某便
      利商店前，見莊家慶所駕駛車牌號碼Ｂ２－６３７３號之三菱廠牌綠色自小客
      車（引擎號碼４Ｇ９３Ｍ○２９５○○，車主登記為莊家慶之父戊○○）車門
      未上鎖亦未熄火停於該處路旁，駕駛人莊家慶適至該便利商店購物時，認有機
      可乘，竟基於意圖為自己不法所有之概括犯意，趁機竊取該自小客車以充作日
      後之犯案交通工具。
  ２、復承前竊盜之概括犯意，又於九十年六月底某日，在臺中縣烏日鄉○○路附近
      某汽車維修場，攜其所有客觀上可為兇器之扳手一把，竊取庚○○所有之ＰＶ
      －３○９２號自小客車上所懸掛之車牌兩面，得手後並將之懸掛於前開所竊得
      之Ｂ２－６３７３號自小客車上，嗣並將該車原懸掛之Ｂ２－６３７３號車牌
      兩面丟棄在大肚溪而逸失。
二、與林士晴共同強盜部分：
    丁○○與林士晴共同基於意圖為自己不法所有之犯意聯絡，於九十年六月二十九
    日凌晨六時五分許，由林士晴駕駛上開丁○○所竊得之Ｂ２－６３７３號自小客
    車（當時該車已改懸掛ＰＶ－３○９２號車牌），搭載丁○○前往彰化縣彰化市
    ○○路一四六號果菜市場之停車場並負責接應，丁○○旋戴口罩，持如附表所示
    編號一之黑色改造手槍一支，以台語向乙○○稱：搶劫，而脅迫果菜商乙○○，
    因乙○○見其持槍，致不能抗拒，乃由丁○○強取乙○○之背包一只（內有現金
    二十萬元及序號0000000000000號之摩托羅拉牌行動電話一具），
    丁○○隨即坐上林士晴所駕駛接應之自用小客車，向高速公路方向逃逸。嗣丁○○分得十四萬元，林士晴則分得六萬元及上開行動電話一具，該只背包則丟棄。
三、與林宗龍共同強盜部分：
    丁○○、林宗龍共同基於意圖為自己不法所有之概括犯意聯絡，連續於：
（一）九十年五月中旬某日凌晨二時許，由林宗龍騎機車後載丁○○至臺中市○○路
    旁某處提款機，由丁○○持上開如附表所示編號三號之銀色改造手槍，脅迫一正
    在該處提款之男子，致使其不能抗拒而強取五萬元。
（二）九十年五月三十日凌晨二時三十分許，由林宗龍駕駛一白色自小客車載送丁○○至臺中市○○路、青海路交叉口之三信銀行提款機前，由丁○○持上開銀色改
    造手槍，脅迫正在該處提款之丙○○，致使其不能抗拒而強取二萬元。
（三）九十年六月八日凌晨二時許，由林宗龍騎機車後載丁○○，至臺中市○○○路
    四十二號九信提款機前，由丁○○持上開銀色改造手槍，脅迫一正在該處提款之
    男子，致使其不能抗拒而強取一萬元。
（四）九十年六月八日凌晨五時十分許，由林宗龍騎機車後載丁○○至臺中市○○路
    一八○之四○號臺中果菜公司之停車場內，由丁○○持上開銀色改造手槍，脅迫
    正欲開貨車離去之辛○○，致使其不能抗拒，而強取其裝有現款將近五十萬元之
    背包一只，丁○○得手後與林宗龍平分贓款而取得約二十三萬元。
乙、嗣於九十年七月十七日零時二十分許，丁○○先在臺中市○○路與大墩二街交叉
    口為警查獲，於其身上腰際扣得上開附表所示編號一、二之黑色改造手槍及子彈
    （經實際試射一顆可擊發、一顆無法擊發）。林士晴則於九十年七月十七日十八
    時四十五分許，在臺中縣大肚鄉○○路○段四二八巷九二號為警查獲，並扣得上
    開與丁○○共同強盜所得行動電話一具及贓款一萬元。丁○○則再為警於九十年
    七月二十六日十四時許，在臺中市○區○○街二段二七巷十三號八樓之一拘獲，
    並帶同警方於同日十六時三十分許，在其位於臺中市○○○街十一號六樓之八租
    住處內，查獲附表所示編號三之銀色改造手槍（彈匣內裝有如附表編號四所示子
    彈一顆，實為空彈殼）。另於同日十七時許，在臺中市○○○○路「臺中市警察
    局違規車輛拖吊場」內，查獲上開Ｂ２－６３７３號自小客車及其上所懸掛之Ｐ
    Ｖ－３○９２號車牌兩面，而查獲上情。
丙、案經臺中市警察局及彰化縣警察局分別移送臺灣彰化地方法院檢察署檢察官呈請
    臺灣高等法院臺中分院檢察署檢察長核轉臺灣臺中地方法院檢察署檢察官偵查起
    訴。
      理  由
一、前開犯罪事實，業據上訴人即被告丁○○於警訊、偵訊、原審及本院調查、審理
    時坦承不諱，而事實欄甲、一、（二）之竊盜部分，核與被害人戊○○（因引擎
    號碼４Ｇ９３Ｍ○２９５○○，車主登記為莊家慶之父戊○○名義）、庚○○於
    警訊時指述之情節相符（見臺灣臺中地方法院檢察署九十年度偵字第一三五六○
    號卷第三十九頁、第四十五頁），並有贓物領據二紙在卷為證（見臺灣臺中地方
    法院檢察署九十年度偵字第一三五六○號卷第四十四頁、第四十八頁）；事實欄
    甲、二部分（即與林士晴共犯部分），亦與同案被告林士晴於警訊、偵訊中供述
    情節相符（見彰化縣警察局刑事偵查卷宗第一頁反面、臺灣彰化地方法院檢察署
    九十年度偵字第四九九一號卷第七頁、第九頁、第四十八頁、第六十三頁反面）
    ，並經被害人乙○○於警訊及偵訊中指訴甚詳（見彰化縣警察局刑事偵查卷宗第
    五頁、臺灣彰化地方法院檢察署九十年度偵字第五二一一號卷第八頁、臺灣彰化
    地方法院檢察署九十年度偵字第四九九一號卷第十二頁、第五十三頁、第六十六
    頁），並有贓物領據一紙附卷為憑（見同上第四九九一號卷第二十三頁）及如附
    表所示編號一號之槍支扣案可資佐證。事實欄甲、三、（二）、（四）部分，亦
    據被害人丙○○、辛○○於警訊中指述之情節相符（見臺灣臺中地方法院檢察署
    九十年度偵字第一三五六○號卷第二十九頁至第三十五頁、第三十六頁至第三十
    八頁），復有如附表所示編號三號之槍支扣案足證。此外被告上開犯行復有獲案
    現場照片共十四紙、車輛竊盜、車牌失竊資料個別查調報表－查詢車輛認可資料
    一紙、車籍作業系統－查詢認可資料一紙附卷可憑。再上開如附表所示扣案之槍
    、彈經送內政部警政署刑事警察局鑑驗結果，其中改造手槍二支及改造子彈一顆
    均具有殺傷力（詳見附表備註欄），有該局九十年七月二十五日刑鑑字第一四八
    二六二號及九十年八月十四日刑鑑字第一七四六八六號鑑驗通知書二紙在卷為證
    （見臺灣臺中地方法院檢察署九十年度偵字第二一六一○號卷第十八頁、第三十
    頁），足徵被告上開犯行之自白與事實相符。
二、按被告之自白，不得作為有罪判決之唯一依據，仍應調查其他必要之證據，以察
    其是否與事實相符，刑事訴訟法第一百五十六條第二項固定有明文。究其立法意
    旨在於防範被告自白之虛擬致與真實不符，故對自白在證據上之價值加以限制，
    乃明定須籍補強證據以擔保其真實性。而關於事實欄甲、一、（一）暨甲、三中
    之（一）、（三）之事實，亦據被告坦承不諱，而甲、一、（一）部分，係被告
    持如附表所示編號三號之銀色改造手槍一支，內則裝有如附表所示編號四號之空
    彈殼一顆，甲、三中之（一）、（三）部分，被告則持有如附表所示編號三號之
    銀色改造手槍一支犯案，且上開槍、彈嗣後均經扣案。又上開如附表所示編號三
    號、四號之槍、彈，經送鑑定，銀色改造手槍具有殺傷力，編號四號之子彈則係
    玩具金屬空彈殼之事實，有內政部警政署刑事警察局鑑驗通知書一紙在卷為憑（
    見九十年度偵字第二一六一○號卷第十八頁）。況事實欄甲、一、（一）部分係
    被告單獨犯案，並無其他之共犯可供查證，事實欄甲、三、（一）、（三）部分
    ，雖係被告與林宗龍共同犯罪，惟林宗龍並未補獲，亦無其供詞可資參佐；另被
    告所犯上開罪行，亦均無相關之被害人指認，自亦無法參酌各被害人之指認，而
    補強被告犯罪之證據。但被告已明白供認其係持如附表所示編號三號、四號之槍
    、彈犯事實欄甲、一、（一）部分強盜罪；持如附表所示編號三號之槍支犯事實
    欄甲、三、（一）、（三）部分之強盜罪；且上開槍、彈均經扣案，復經鑑定，
    亦有上開鑑定書附卷，上開扣案之槍、彈，自可供為被告自白之佐證，已足以防
    範被告自白之虛擬，且上開犯罪部分已非以被告自白為唯一之證據。再參以被告
    自始至終均供承事實欄甲、一、（一）暨甲、三、（一）、（三）部分，係持槍
    、彈強盜，則其持有如附表所示編號三號、四號之槍、彈，自可作為被告犯上開
    強盜罪必然關連性之補強，足以令人確信被告就上開強盜罪自白為真實。
三、綜上所述，被告或自白犯罪，或由共犯之供述，或由被害人之指述，或由扣案之
    槍、彈作為犯罪必然關連性之補強，均足以使人確信被告之自白為真實，是本件
    事證明確，被告前揭犯行均堪認定。
四、按刑法第三百二十一條第一項第三款之攜帶兇器竊盜罪及刑法第三百三十條第一
    項之攜帶兇器強盜罪，係以行為人攜帶兇器竊盜或強盜為其加重條件，此所謂兇
    器，其種類並無限制，凡客觀上足對人之生命、身體、安全構成威脅，具有危險
    性之兇器均屬之，且祇須行竊或強盜時攜帶此種具有危險性之兇器為已足，並不
    以攜帶之初有行兇之意圖，或持以遂行竊盜或強盜為必要（最高法院七十二年台
    上字第五二五三號判例可資參照）。查前開犯罪事實欄甲、一、（一）及犯罪事
    實欄甲、二、三部分，被告持以強盜他人財物所用如附表所示編號一、三、四之
    金屬製改造手槍及空彈殼，事實欄甲、一、（二）、２部分，被告攜以竊取他人
    車牌之扳手，其顯足以攻擊人身，危及他人生命、身體安全而堪為兇器使用，是
    應均屬兇器。核被告所為前開犯罪事實欄甲、一、（二）、１之竊盜部分，係犯
    刑法第三百二十條第一項之普通竊盜罪；犯罪事實欄甲、一、（二）、２之竊盜
    部分，係犯刑法第三百二十一條第一項第三款之攜帶兇器加重竊盜罪。又被告先
    後二次竊盜行為時間緊接，犯罪手法相同，所犯為基本構成要件相同之罪，顯係
    基於概括犯意反覆為之，為連續犯，應依刑法第五十六條之規定以刑法第三百二
    十一條第一項第三款之加重竊盜一罪論，並加重其刑。另按行為後法律有變更者
    ，適用裁判時之法律。但裁判前之法律有利於行為人者，適用最有利於行為人之
    法律，刑法第二條第一項定有明文。本件被告為前開強盜犯行時，原係合於修正
    前刑法第三百三十條第一項、第三百二十八條第一項之加重強盜罪，及廢止前懲
    治盜匪條例第五條第一項第一款之盜匪罪之構成要件。因該犯行同時有前開二法
    律規定加以處罰，為法規競合，依特別法（懲治盜匪條例）優於普通法（刑法）
    之原則，原應適用廢止前懲治盜匪條例第五條第一項第一款之盜匪罪論處。惟被
    告犯罪後，懲治盜匪條例業於九十一年一月三十日經總統以華總一義字第○九一
    ○○○一五○八○號公布廢止；刑法增訂、修正條文亦於同日，經總統以華總義
    字第○九一○○○一五一一○號公布，並均自同年二月一日生效。其中原修正前
    刑法第三百三十條第一項、第三百二十八條第一項之加重強盜罪條次及構成要件
    不變，惟法定刑由修正前之「五年以上十二年以下有期徒刑」，提高為修正後之
    「七年以上有期徒刑」。修正後刑法刑度較修正前刑法刑度高，惟較廢止前懲治
    盜匪條例第五條第一項第一款之盜匪罪刑度（無期徒刑或七年以上有期徒刑）低
    。懲治盜匪條例之廢止，與刑法強盜、擄人勒贖及其結合犯等相關條文之修正及
    增訂，係經立法院於同日三讀通過，並經總統於九十一年一月三十日同日公布施
    行，考其立法之目的，在以修正後之刑法取代上開條例，避免修正前之刑法發生
    中間法之效力，且因該條例廢止前，與新修正之刑法相關法條，均有刑罰規定，
    就此而言，自屬刑法第二條第一項所謂之行為後法律之變更，自應就被告行為時
    有效之懲治盜匪條例與裁判時之修正後刑法之相關規定比較適用（最高法院九十
    一年度台上字第三三八四號刑事判決參照）。本件被告行為後法律既已有變更，
    依刑法第二條第一項從新從輕之原則，裁判時之法律（指九十一年一月三十日公
    布修正，同年二月一日生效之刑法第三百三十條第一項之加重強盜罪），與行為
    時之法律（廢止前之懲治盜匪條例第五條第一項第一款之普通盜匪罪）兩相比較
    ，以裁判時之法律對於被告較為有利，自應適用裁判時法律。則被告丁○○前開
    犯罪事實欄甲、一、（一）、二、三部分所為八次持槍脅迫，致使各被害人均不
    能抗拒而強取他人財物之行為，係各分別犯槍砲彈藥刀械管制條例第十一條第四
    項之未經許可持有可發射子彈、具殺傷力之改造金屬玩具手槍罪及修正後刑法第
    三百三十條第一項之加重強盜罪，公訴意旨認被告此部係犯廢止前懲治盜匪條例
    第五條第一項第一款之盜匪罪，容有未洽，起訴法條應予變更。另被告前開八次
    加重強盜犯行（即事實欄甲、一、（一）部分暨甲、二、三部分），時間緊接、
    手段相同，顯係基於概括之犯意反覆為之，而犯同一之罪名，為連續犯，依法亦
    論以刑法第三百三十條第一項之加重強盜罪一罪，並加重其刑。被告與林士晴就
    犯罪事實欄甲、二部分，與林宗龍就犯罪事實欄甲、三部分所犯槍砲彈藥刀械管
    制條例第十一條第四項之未經許可持有可發射子彈、具殺傷力之改造金屬玩具手
    槍罪，及刑法第三百三十條第一項之加重強盜罪間，有犯意之聯絡及行為分擔，
    均為共同正犯。又其前開犯罪事實欄甲、一、（二）所犯連續加重竊盜罪與屬於
    連續犯論以一罪事實欄甲、二部分之加重強盜罪間；被告非法持有可發射子彈、
    具殺傷力之銀色改造金屬玩具手槍罪與屬於連續犯論以一罪之事實欄甲、一、（
    一）及甲、三部分之加重強盜罪間，分別有手段、目的之牽連關係，應依刑法第
    五十五條規定從較重之連續加重強盜罪處斷。又公訴意旨另認被告於九十年六月
    八日持銀色改造手槍為犯罪事實欄甲、三、（四）強盜犯行後，復代林宗龍寄藏
    銀色改造手槍，而認法律上宜僅就寄藏行為為包括之評價，不另就持有銀色改造
    手槍予以論罪；惟鑑於被告嗣於九十年六月十日及同年月二十三日仍有單獨持銀
    色改造手槍為強盜犯行（即事實欄甲、一、（一）、２、３部分），已於前述，
    故被告顯係為供自己犯罪之用而長期持有銀色改造手槍，即其持有銀色改造手槍
    之意並非為林宗龍寄藏，是其此部所為核與槍砲彈藥刀械管制條例第十一條第四
    項之未經許可非法寄藏槍枝罪之構成要件不符，此部公訴意旨容有未洽。而被告
    早於八十九年十二月底即持有如附表所示編號一號之黑色改造手槍，而遲至九十
    年六月二十九日始另行起意持之犯事實欄甲、二部分之加重強盜罪，而其此部分
    持有之始所犯槍砲彈藥刀械管制條例第十一條第四項之未經許可持有可發射子彈
    、具殺傷力之改造金屬玩具手槍罪，與其前開犯罪事實欄甲、二部分所犯之加重
    強盜罪，犯意各別，罪名互異，應予分論併罰，業經原審法院判處有期徒刑一年
    六月，併科罰金新臺幣十萬元，並先後經本院前審及最高法院上訴駁回確定，亦
    詳如事實欄所載。惟其非法持有可發射子彈、具殺傷力之黑色改造手槍係持續持
    有歷經九十年六月二十九日，遲至九十年七月十七日始被查獲，其未經許可持有
    如附表所示編號一號可發射子彈、具殺傷力之黑色改造手槍部分業經認定，並判
    處罪刑。自不得再就被告於九十年六月二十九日持有上開如附表所示編號一號之
    黑色槍支論以未經許可，持有可發射子彈、具殺傷力之黑色改造手槍罪而與屬於
    連續犯論，以一罪之事實欄甲、二部分之加重強盜罪間，再論以牽連犯，併予敘
    明。
五、公訴意旨另以：前開犯罪事實欄甲、一、（一）及三之部分，被告單獨或與林宗
    龍共同所為七次強盜犯行中，渠等作為強盜交通工具之機車、汽車，均係被告事
    先在臺中市東區干城車站附近等處竊取所得之物，因認被告此部亦涉犯刑法第三
    百二十條第一項之竊盜罪云云。
六、按犯罪事實應依證據認定之，無證據不得推定其犯罪事實；又不能證明被告犯罪
    ，應諭知無罪之判決，刑事訴訟法第一百五十四條、第三百零一條第一項分別定
    有明文。再被告之自白，不得作為有罪判決之唯一證據，仍應調查其他必要證據
    ，以察其是否與事實相符，刑事訴訟法第一百五十六條第二項亦定有明文。且按
    刑事訴訟法第一百五十六條第二項規定，被告雖經自白，仍應調查其他必要之證
    據，以察其是否與事實相符，立法目的乃欲以補強證據擔保自白之真實性，亦即
    以補強證據之存在，藉以限制自白在證據上之價值；而所謂補強證據，則指除該
    自白本身外，其他足資以證明自白之犯罪事實確具有相當程度真實性之證據而言
    ，雖其所補強者，非以事實之全部為必要，但亦須因補強與自白之相互利用，而
    足使犯罪事實獲得確信者，始足當之（最高法院七十四年台覆字第一○號判例參
    照）。次按刑事訴訟法上所謂認定犯罪事實之證據，係指足以認定被告確有犯罪
    行為之積極證據而言，該項證據自須適合於被告犯罪事實之認定，始得採為斷罪
    資料，最高法院二十九年上字第三一○五號著有判例。又認定犯罪事實所憑之證
    據，無論係直接證據或間接證據，在訴訟上用以證明事實之證據，須於通常一般
    之人均不致於有所懷疑，而得確信其為真實之程度者，始得據以為有罪之認定，
    倘其證明尚未達到此一程度，而有合理之懷疑性存在時，事實審法院復已就其心
    證上理由予以闡述，敘明其如何無從為有罪之確信，因而為無罪之判決者，亦不
    得遽以自己片面之觀點遽指其為違法，最高法院著有七十六年台上字第四九八六
    號判例可資參照。另按犯罪事實之認定，應憑真實之證據，倘證據是否真實尚欠
    明顯，自難以擬制推測之方法，為其判斷之基礎，亦經最高法院著有五十三年台
    上字第六五六號判例可資參照。
七、公訴意旨認被告涉有此部分犯行，無非以被告之自白為其主要論據；訊據被告丁○○亦坦承前開事實，然依刑事訴訟法第一百五十六條第二項規定，被告雖經自
    白，仍應調查其他必要之證據，以察其是否與事實相符。其立法目的乃欲以補強
    證據擔保自白之真實性並藉之限制自白在證據上之價值。而所謂補強證據，則指
    除該自白本身外，其他足資以證明自白之犯罪事實確具有相當程度真實性之證據
    而言；雖其所補強者，非以事實之全部為必要，但亦須因補強證據與自白之相互
    利用，而足使犯罪事實獲得確信者，始足當之（最高法院七十四年台覆字第一○
    號判例參照）。公訴人所指被告涉犯前開竊盜罪嫌之憑據，僅有被告之自白，而
    乏足資以證明其自白之犯罪事實確具有相當程度真實性之補強證據。此外，復查
    無其他積極證據足資證明被告有何公訴人所指之此部犯行，依前揭說明，不能證
    明被告犯罪，本應諭知被告無罪之判決；但因公訴人認此部分與前揭經起訴並經
    認定有罪之強盜犯行部分有牽連犯之裁判上一罪之關係，不另為無罪之諭知。
八、原審予以論罪科刑，固非無見，惟查：關於事實欄甲、一、（一）部分（即單獨
    強盜部分）、甲、三、（一）、（三）部分（即與林宗龍共同強盜部分），因同
    案被告林士晴、被害人辛○○、丙○○、戊○○、庚○○等人均非此二部分之共
    犯或被害人，渠等對於相關此部分之供述，與被告就此二部分之自白，難認有關
    ，而原審以此為論罪之依據，即有未妥。被告徒以原判決量刑過重，任意指摘原
    判決不當，提起上開上訴雖無理由，惟原審判決既有上開缺失，本院仍應將原判
    決撤銷改判。爰審酌被告素行不佳（參卷附臺灣臺中地方法院檢察署刑案資料查
    註紀錄表及臺灣高等法院被告全國前案紀錄表，被告現因另案在臺灣臺中監獄臺
    中分監執行中）、或單獨或與他人共同持槍強盜達八次之多，所強盜之款項共計
    約七十九萬四千六百元，且亦竊取他人之機車、車牌，並互相調換，作為犯案之
    工具，以逃避警方之查緝之犯罪動機、手段、所生危害非輕且犯後尚未賠償被害
    人損失或達成和解，使被害人之損失降低，但被告自始至終坦承犯行、配合警方
    及偵查時之查緝，復帶同警方查扣上開如附表所示編號三號、四號之槍、彈，表
    示其有悔悟之心，迄至本院調查、審理時均能坦供犯行，犯後態度良好等一切情
    狀，就其加重強盜罪部分，量處如主文第二項所示之刑。又以扣案如附表所示編
    號一之黑色改造手槍、編號三之銀色改造手槍，為違禁物，應依刑法第三十八條
    第一項第一款之規定沒收之；如附表所示編號四號之玩具槍金屬空彈殼一顆為被
    告之共同正犯所有，且供犯罪所用之物，應依刑法第三十八條第一項第二款之規
    定沒收之。至於如附表所示編號二號已試射之改造子彈二顆，依現狀均非違禁物
    ；另被告竊取汽車所使用之扳手一把，雖為其供犯罪所用之物，業據被告供明在
    卷，惟未扣案，且無證據證明係被告所有，為免將來執行困擾，均不為沒收之諭
    知。而被告行為後，槍砲彈藥刀械管制條例已於九十年十一月十四日修正公布，
    並自同年月十六日生效，刪除同條例第十九條關於犯同條例第七條、第十二條之
    罪經判處有期徒刑者，應於刑之執行完畢或赦免後，令入勞動處所強制工作之保
    安處分規定。雖被告犯罪在修法之前，惟依刑法第二條第二項保安處分適用裁判
    時之法律之規定，修正前槍砲彈藥刀械管制條例第十九條之規定，即再無適用餘
    地，併予敘明。
據上論結，應依刑事訴訟法第三百六十九條第一項前段、第三百六十四條、第二百九
十九條第一項前段、第三百條，槍砲彈藥刀械管制條例第十一條第四項、刑法第二條
第一項前段、第十一條前段、第二十八條、第五十六條、第三百二十一條第一項第三
款、第三百三十條第一項、第五十五條、第三十八條第一項第一款、第二款，判決如
主文。
本案經檢察官甲○○到庭執行職務。
中      華民      國    九十二    年      五      月      七      日
                                  臺灣高等法院臺中分院刑事第三庭
                                        審判長法  官  陳  朱  貴
                                              法  官  廖  柏  基
                                              法  官  胡  忠  文
右正本證明與原本無異。
如不服本判決應於收受送達後十日內向本院提出上訴書狀，其未敘述上訴之理由者並
得於提起上訴後十日內向本院補提理由書（均須按他造當事人之人數附繕本）。
                                              書記官  林  世  傑
中      華      民      國    九十二     年      五       月     七     日
附錄論罪科刑法條：
刑法第三百二十一條第一項第三款：
犯竊盜罪而有左列情形之一者，處六月以上、五年以下有期徒刑：
三  攜帶兇器而犯之者。
修正後刑法第三百三十條：
犯強盜罪而有第三百二十一條第一項各款情形之一者，處七年以上有期徒刑。
前項之未遂犯罰之。
槍砲彈藥刀械管制條例第十一條第四項：
未經許可，持有、寄藏或意圖販賣而陳列第一項所列槍砲者，處一年以上七年以下有
期徒刑，併科新臺幣七百萬元以下罰金。
槍砲彈藥刀械管制條例第十二條第四項：
未經許可，持有、寄藏或意圖販賣而陳列子彈者，處五年以下有期徒刑，併科新台幣
三百萬元以下罰金。
                                                                        Ｆ
附表：
┌──┬───────┬───┬────────────────────┐
│編號│  名      稱  │數  量│  備                                註  │
├──┼───────┼───┼────────────────────┤
│一  │黑色改造手槍  │一枝  │仿ＢＥＲＥＴＴＡ廠半自動手槍製造之金屬玩│
│    │（槍枝管制編號│      │具手槍換裝土造金屬槍機及已貫通之土造金屬│
│    │0000000│      │槍管改造而成，機械性能良好，可供擊發子彈│
│    │五一○）      │      │使用，認具殺傷力。                      │
├──┼───────┼───┼────────────────────┤
│二  │改造子彈      │二顆  │一顆係土造子彈，具直徑約９ｍｍ金屬彈頭，│
│    │              │      │經實際試射，可擊發，認具殺傷力；一顆係由│
│    │    │      │玩具子彈改造而成，具直徑約５ｍｍ鋼珠，經│
│    │              │      │實際試射，無法擊發，認不具殺傷力。      │
├──┼───────┼───┼────────────────────┤
│三  │銀色改造手槍  │一枝  │仿ＷＡＬＴＨＥＲ廠半自動手槍製造之金屬玩│
│    │（槍枝管制編號│      │具手槍換裝土造金屬槍管改造而成，機械性能│
│    │0000000│      │良好，認具殺傷力。                      │
│    │五七七）      │      │                                        │
├──┼───────┼───┼────────────────────┤
│四  │改造子彈      │一顆  │係玩具槍金屬空彈殼。                    │
└──┴───────┴───┴────────────────────┘
                                                                      Ｆ


司法院資訊處製作；財團法人民間司法改革基金會備份。
